【裁判字號】    95,訴,2281
【裁判日期】    950920
【裁判案由】    強盜等
【裁判全文】
臺灣高雄地方法院刑事判決              95年度訴字第2281號
公  訴  人  臺灣高雄地方法院檢察署檢察官
被      告  乙○○
                    （
指定辯護人  陳新三律師
上列被告因強盜等案件，經檢察官提起公訴（95年度偵字第1439
1 號、第16285號），本院判決如下：
    主  文
乙○○意圖為自己不法之所有，以強暴、脅迫至使不能抗拒，而
取他人之物，處有期徒刑伍年陸月。
    事  實
一、乙○○與丙○○前係房客與房東關係，詎乙○○竟意圖為自
    己不法之所有，於民國95年5 月17日上午9 時許，至高雄市
    鹽埕區○○○路213 號12樓之3 丙○○住處，向丙○○佯稱
    續租房屋，丙○○不疑有他而讓乙○○進入住處。乙○○復
    佯裝欲至頂樓加蓋之原租屋處打掃，以便遷居，而自行上樓
    。嗣於當日上午10時許，隨即假藉頂樓房屋浴廁之地磚損壞
    ，誘騙丙○○至該屋內查看，待丙○○進入上開房屋，旋趁
    其不注意之際，以電纜線自丙○○後方套住丙○○脖子，命
    丙○○不准聲張，並對丙○○恫稱：「不好意思，我今天一
    定要錢，如果沒有錢，你一定要死」等語，旋將丙○○推入
    房間內，並以前開電纜線纏繞丙○○胸部、腰部及大腿，以
    控制丙○○行動，再以塑膠束繩綑綁丙○○手、腳，至丙○
    ○不能抗拒，並使丙○○因而受有頸部、兩手腕及雙足多處
    擦傷與勒傷等傷害（傷害部分業經撤回告訴）。嗣即逼問丙
    ○○提款卡放置地點及密碼，丙○○因而心生畏懼，遂告以
    郵局提款卡之放置處所及密碼。乙○○復從丙○○身上取得
    上述住處之鑰匙1 支，為避免丙○○呼救，又將毛巾1 條撕
    作2 半，1 半塞入丙○○口中，另1 半綁住丙○○嘴巴。再
    持上開鑰匙，開啟丙○○上述住處大門，侵入丙○○住處（
    侵入住居部分業經撤回告訴），而於主臥室衣櫃內，取得丙
    ○○所有之郵局提款卡1 張、郵局、第一商業銀行及臺灣銀
    行存摺各1 本，得手後，又意圖為自己不法之所有，於當日
    上午11時56分許及59分許，在高雄市鹽埕區○○○路470 號
    府北郵局，持丙○○所有上開郵局提款卡，插入自動付款櫃
    員機並輸入密碼，分次提領現金3 萬元、2 萬元後逃逸。嗣
    因丙○○自行掙脫，旋向鄰居求救，並於當日下午3 時30分
    許向警方報案，而悉上情。
二、案經丙○○訴由高雄市政府警察局鹽埕分局報請臺灣高雄地
    方法院檢察署檢察官偵查起訴。
    理  由
一、證據之認定：
（一）被告乙○○於本院審理時，固承認強盜告訴人丙○○財物
      之事實，惟否認有何恐嚇之犯行，辯稱：並未向告訴人丙
      ○○恫稱：今天若拿不到錢，就要給你死等語云云。
（二）本院認定被告有本案犯行之證據，各該證據之證據能力論
      述如下：
   1、告訴人丙○○於警詢時之證述：
 （1）按被告以外之人於審判外之言詞或書面陳述，除法律有規
      定者外，不得作為證據；又於司法警察調查中所為之陳述
      ，與審判中不符時，其先前之陳述具有較可信之特別情況
      ，且為證明犯罪事實存否所必要者，得為證據，刑事訴訟
      法第159 條第1 項、第159 條之2 分別定有明文。
 （2）查告訴人丙○○於警詢時所為之陳述，係屬被告以外之人
      於審判外之陳述，因與其於本院審判中具結後經詰問所為
      之陳述並無不符，則其先前之陳述已非為證明犯罪事實存
      否所必要，而被告及指定辯護人亦表示不同意作為證據，
      故告訴人丙○○於警詢時之指訴，依法不得作為證據。
   2、告訴人丙○○於偵訊時之指訴：
 （1）按證人依法應具結而未具結，其證言不得作為證據，刑事
      訴訟法第158 條之3 定有明文；復按告訴人之指訴雖係以
      使被告受刑事訴追為目的，但非刑事訴訟法第3 條所稱之
      當事人，乃當事人以外之第三人，除依同法第271 條之1
      規定到庭單純陳述意見時，毋庸具結外，如就與待證事實
      有重要關係之親身知覺、體驗事實陳述時，即居於證人之
      地位，依上開增訂公布之規定，自應依同法第186 條第1
      項規定命其具結，使告訴人知悉其有據實陳述之義務，以
      擔保其證言之真實性，該供述證據始具證據能力，如未踐
      行人證之法定調查程序，應不得作為證據，最高法院93年
      度臺上字第6838號裁判意旨參照。
 （2）查告訴人丙○○於檢察官偵訊，就與待證事實有重要關係
      之親身知覺、體驗事實而為陳述時，並未經檢察官告以具
      結之義務及偽證罪之處罰，且未於供前或供後使其具結，
      是依前揭說明，告訴人丙○○於偵訊時所為證述，並無證
      據能力，本院自不得採為判斷之依據。
   3、證人曾榮於偵訊時之證述：
      按證人依法應具結而未具結者，其證言不得作為證據，刑
      事訴訟法第158 條之3 定有明文。查證人曾榮於檢察官偵
      訊時，就有關被告犯罪事實所為之陳述，屬於被告以外之
      人於審判外之言詞陳述，檢察官疏未就此命證人曾榮具結
      ，依刑事訴訟法第158 條之3 規定，自無證據能力。
   4、告訴人所有之高雄府北郵局帳號00000000000000號帳戶存
      摺內頁之進出明細表影本：
 （1）按除顯有不可信之情況外，從事業務之人於業務上或通常
      業務過程所須製作之紀錄文書、證明文書亦得為證據，刑
      事訴訟法第159條之4第2款定有明文。
 （2）查告訴人所有之高雄府北郵局帳號00000000000000號帳戶
      存摺內頁之進出明細表影本為郵局所製作，用以表示該帳
      戶名義人即告訴人之資金往來資料，為被告以外之人在審
      判外之書面陳述，依刑事訴訟法第159 條第1 項規定，原
      則上不具證據能力；惟此係郵局內部從事業務之人員依據
      電腦先前所紀錄之交易資料製作而與以列印，屬業務過程
      不間斷、有規律而準確之記載，正確性較高，依刑事訴訟
      法第159 條之4 第2 款之規定，具有證據能力。
   5、其餘供述證據之證據能力：
 （1）按傳聞法則之重要理論依據，在於傳聞證據未經當事人之
      反對詰問予以核實，乃予排斥，惟若當事人已放棄對原供
      述人之反對詰問權，於法院審判時表明同意該等傳聞證據
      可作為證據，基於證據資料愈豐富，愈有助於真實發現之
      理念，並貫徹刑事訴訟法修法加重當事人進行主義之精神
      ，確認當事人對於證據能力有處分權之制度，傳聞證據經
      當事人同意作為證據，法院認為適當者，亦得為證據。另
      當事人於調查證據時，對於傳聞證據表示「沒有意見」、
      「對於證據調查無意見」，而未於言詞辯論終結前聲明異
      議，應視為已有將該等傳聞證據採為證據之同意，此刑事
      訴訟法第159 條之5 定有明文。
 （2）被告及指定辯護人於本院準備程序時，已表示除告訴人丙
      ○○於警詢及偵訊時之證述外，對於全案卷證之證據能力
      均無意見，又其等於本院調查證據時，知有不得為證據之
      情形，而未於言詞辯論終結前聲明異議，依刑事訴訟法第
      159 條之5 規定，應視為被告已同意證人曾榮於警詢時之
      證述、高雄市立聯合醫院診斷證明書、勘察同意書、高雄
      市政府警察局刑案現場勘查採證物品清單具有證據能力，
      而可作為證據，本院斟酌上開證據並非非法取得，亦無證
      明力明顯過低之情形，是均得採為證據。
（三）茲就上開具有證據能力之證據，認定事實如下：
   1、被告乙○○於95年5 月17日上午10時許，在高雄市鹽埕區
      ○○○路213 號12樓之3 頂樓加蓋房屋內，趁告訴人丙○
      ○未加防備之際，持電纜線綑綁告訴人，控制告訴人行動
      ，再以塑膠束繩綑綁告訴人手腳，至告訴人不能抗拒，而
      取得告訴人所有之金融卡1 張、郵局、第一商業銀行及臺
      灣銀行存摺各1 本，復持上開金融卡提領現金等情，業據
      被告於警詢、偵訊及本院審理時供承不諱，核與證人即告
      訴人於本院審理時證述（見本院95年9 月6 日審判筆錄）
      、證人曾榮於警詢證述之情節相符，復有高雄市立聯合醫
      院診斷證明書、勘察同意書、高雄市政府警察局刑案現場
      勘查採證物品清單、扣押物品目錄表各1 份、被告遺留作
      案現場證物相片6 張、監視器錄影翻拍相片12張、提款機
      監視器翻拍相片4 張、告訴人所有之高雄府北郵局帳號00
      000000000000號帳戶存摺內頁之進出明細表影本1 份在卷
      足資佐證，復有扣案之束物帶、電纜線各1 條可佐，足徵
      被告該部分任意性之自白核與事實相符，應堪信為真實，
      是被告強盜告訴人財物，復持告訴人所有之提款卡由自動
      付款設備取得他人之物等情，應堪認定。
   2、被告於本院審理時，雖矢口否認有何恐嚇告訴人之犯行，
      辯稱：並無危害告訴人性命之意思云云。惟查，被告待告
      訴人進入上開頂樓加蓋房屋，趁告訴人未加防範之際，以
      電纜線自告訴人後方套住告訴人脖子，並恫稱：不好意思
      ，我今天一定要錢，如果沒有錢，你一定要死等語乙情，
      已據證人即告訴人於本院審理時結證屬實（見本院95年9
      月6 日審判筆錄）；又告訴人因被告此舉而驚慌不已，遂
      告以提款卡放置地點及密碼，事後並因而無法居住原住處
      ，無法吃睡等情，亦據證人即告訴人於本院審理時證述綦
      詳（同上審判筆錄）。又被告以上揭言詞恫嚇告訴人，就
      其全部犯罪行為實施過程加以觀察，顯足使人發生畏怖，
      而不能抗拒，足生危害於他人之安全至明。被告上開所辯
      ，顯無足採，是被告確有於對告訴人實施強暴行為時，對
      告訴人恫嚇上開言語，亦堪認定。本案事證已臻明確，應
      依法論科。
二、論罪科刑之法律適用：
（一）查被告行為後，刑法業於94年2 月2 日經總統以華總一義
      字第09400014901 號令修正公布，並於95年7 月1 日施行
      ，刑法施行法第1 條之1 亦於95年6 月14日經總統以華總
      一義字第09500085181 號令公布施行，參酌最高法院95年
      5 月23日刑事庭第8 次會議決議，修正後刑法第2 條第1
      項之規定，係規範行為後法律變更所生新舊法律比較適用
      之準據法，於修正後刑法施行後，應適用修正後刑法第2
      條第1 項之規定，為「從舊從輕」之比較。另於比較時應
      就罪刑有關之共犯、未遂犯、想像競合犯、牽連犯、連續
      犯、結合犯，以及累犯加重、自首減輕暨其他法定加減原
      因（如身分加減）與加減比例等一切情形，本於統一性及
      整體性原則，綜其全部罪刑之結果而為比較。本院審酌：
   1、修正後刑法第55條規定，業已廢除牽連犯之規定。故犯一
      罪而其方法或結果之行為犯他罪名者，依修正前刑法第55
      條後段規定，認屬牽連犯，應從一重處斷；但依修正後刑
      法第55條規定，則已無牽連犯可資適用，即應將各該犯行
      以數罪併合處罰。是以適用修正前關於牽連犯之規定，自
      係較為有利。
   2、刑法第339 條之2 第1 項係於86年10月8 日經總統令增訂
      ，依增訂刑法施行法第1 之1 條之規定，其罰金即應以新
      臺幣為單位，數額應提高3 倍。而倘依被告行為時之規定
      ，依銀元與新臺幣之比率為1 比3 ，則前開刑法第第339
      條之2 第1 項之罪，罰金最高額應屬相同。惟被告行為時
      ，刑法第33條第5 款規定：罰金：1 元以上。惟修正後刑
      法第33條第5 款規定：罰金：新臺幣1 千元以上，以百元
      計算之。將罰金刑提高為新臺幣1 千元以上，且以百元計
      算，從而比較修正前後規定，罰金刑之最低額，則較修正
      前提高，依修正後刑法第2 條第1 項規定，自應以修正前
      之規定較為有利。
   3、綜合比較前開罪刑結果，適用修正前相關刑罰法律，對被
      告較為有利，自應適用修正前刑法相關規定。
（二）核被告所為，係犯刑法第328 條之強盜罪、第339 條之2
      第1 項之以不正方法由自動付款設備取得他人之物罪。又
      被告所犯強盜罪及以不正方法由自動付款設備取得他人之
      物罪間，有方法結果之牽連關係，應依修正前刑法第55條
      之規定，從較重之強盜罪處斷。檢察官起訴法條雖未論列
      前揭以不正方法由自動付款設備取得他人之物罪，惟起訴
      書之犯罪事實中業已敘及此等事實，本院自應予以審理。
      又公訴意旨認被告實施強盜犯行時，向告訴人恫稱：「今
      天若拿不到錢，就要給你死」等語，足使告訴人因此心生
      畏懼，因認被告另涉刑法第305 條恐嚇危害安全罪嫌。惟
      查，被告上開所為，就其全部犯罪行為實施過程加以觀察
      ，係屬對告訴人為強盜所為強暴、脅迫犯行之部分行為，
      不應另論恐嚇危害安全之罪名，檢察官認被告所犯強盜與
      恐嚇危害安全2 罪間，有方法結果之牽連關係，容有誤會
      ，併此指明。另按對於未發覺之罪自首而受裁判者，得減
      輕其刑。但有特別規定者，依其規定，刑法第62條定有明
      文，是行為人必須於刑事追訴機關尚未發覺其犯罪之前，
      自行申告其犯罪，始成立自首，查告訴人丙○○於95年5
      月17日警詢時，已表明本案行為人係被告乙○○，則司法
      警察於該時已知悉本案之犯罪事實及犯罪者，嗣被告於95
      年6 月13日自行到案，已非自首，自非可依刑法第62條規
      定減輕其刑，附此敘明。爰審酌被告自恃年輕力壯，卻不
      思以正當途徑謀取財富，反利用告訴人對其信任而疏未防
      備之際，對告訴人施以暴力，危害告訴人之人身自由，嚴
      重影響社會秩序，並造成告訴人心理上莫大而難以彌補之
      傷害，使告訴人因而無法居住原住處，亦無法吃睡（見本
      院95年9 月6 日審判筆錄），本應嚴懲，惟念其犯後坦承
      大部分犯行，應有悔意，雖未承認恐嚇犯行，然被告行為
      時，全身發抖等情，已據證人即告訴人於本院審理時證述
      綦詳，益徵被告亦因本案驚慌不已，尚難苛責被告就犯罪
      情節詳加記憶，又被告係自行投案，並於本院審理時深表
      悔悟，態度尚可，參以被告所得財物非多，且並未對告訴
      人拳腳相向，手段尚非劇烈，告訴人復已原諒被告等一切
      情狀，量處如主文所示之刑，以資懲儆。又扣案之束繩及
      電纜線各1 條雖係被告供犯罪所用之物，惟均非被告所有
      ，已據被告於本院審理時供承甚詳，另扣案之毛巾1 條，
      並非被告本案犯罪所用之物，爰均不為沒收之宣告，附此
      敘明。
（三）不另為不受理諭知部分：
   1、公訴意旨另以：被告乙○○於95年5 月17日上午9 時許，
      在告訴人丙○○位在高雄市鹽埕區○○○路213 號12樓之
      3 頂樓加蓋房屋內，基於傷害之犯意，趁告訴人丙○○不
      注意之際，以電纜線由後方套住告訴人丙○○脖子，再以
      塑膠束繩綑綁告訴人丙○○手腳，使告訴人丙○○受有頸
      部、兩手腕及雙足多處擦傷與勒傷等傷害。復未經告訴人
      丙○○同意，持其自行於告訴人丙○○身上搜得之鑰匙，
      開啟丙○○位在高雄市鹽埕區○○○路213 號12樓之3 住
      處大門，侵入上開房屋，因認被告乙○○另涉刑法第277
      條第1 項之傷害罪及第306 條第1 項之侵入住宅罪嫌等語
      。
   2、按告訴乃論之罪，告訴人於第一審辯論終結前得撤回其告
      訴，又告訴經撤回者，應諭知不受理之判決，刑事訴訟法
      第238 條第1 項、第303 條第3 款分別定有明文。
   3、查被告涉犯刑法第306 條第1 項、第277 條第1 項之罪，
      依同法第308 條第1 項、第287 條前段規定，均須告訴乃
      論。茲告訴人丙○○已於本院審理時當庭撤回告訴，有審
      判筆錄在卷足憑（見本院95年9 月6 日審判筆錄），則被
      告此部分犯行應為不受理之判決，惟因公訴人認被告傷害
      部分犯行與上開被告被訴強盜罪經判決有罪部分，有牽連
      犯之裁判上一罪關係，爰不另為不受理之諭知。又被告侵
      入住宅部分犯行，檢察官起訴法條雖未論列，惟起訴書之
      犯罪事實中業已勾勒綦詳，自亦屬起訴之範圍。茲因被告
      此部分犯行倘成立犯罪，與前揭論罪科刑之強盜罪部分有
      裁判上一罪關係，亦不另為不受理之諭知，附此敘明。
據上論斷，應依刑事訴訟法第299 條第1 項前段，刑法第2 條第
1 項前段、第328 條第1 項、第339 條之2 第1 項、修正前刑法
第55條，判決如主文。
本案經檢察官甲○○到庭執行職務。
中    華    民    國    95    年    9     月    20    日
                  刑事第九庭審判長法  官  王啟明
                                  法  官  王奕勛
                                  法  官  謝梨敏
以上正本證明與原本無異。
如不服本判決，應於判決送達後10日內，向本院提出上訴狀。
                                書記官  林志衡
中    華    民    國    95    年    9     月    20    日
附錄本案論罪科刑法條全文：
刑法第328條
意圖為自己或第三人不法之所有，以強暴、脅迫、藥劑、催眠術
或他法，至使不能抗拒，而取他人之物或使其交付者，為強盜罪
，處5 年以上有期徒刑。
以前項方法得財產上不法之利益或使第三人得之者，亦同。
犯強盜罪因而致人於死者，處死刑、無期徒刑或10年以上有期徒
刑；致重傷者，處無期徒刑或7年以上有期徒刑。
第一項及第二項之未遂犯罰之。
預備犯強盜罪者，處1 年以下有期徒刑、拘役或3 千元以下罰金
。
刑法第339 條之2
 意 圖為自己或第三人不法之所有，以不正方法由自動付款設備
取得他人之物者，處3 年以下有期徒刑、拘役或1 萬元以下罰金
。
以前項方法得財產上不法之利益或使第三人得之者，亦同。


司法院資訊處製作；財團法人民間司法改革基金會備份。
